【裁判字號】    95,抗,176
【裁判日期】    950419
【裁判案由】    拍賣抵押物強制執行
【裁判全文】
臺灣高等法院臺中分院民事裁定  95年度抗字第176號
抗  告  人  臺灣銀行股份有限公司
法定代理人  丙○○
訴訟代理人  甲○○
複  代理人  丁○○
抗告人因與相對人乙○○、戊○○間拍賣抵押物強制執行事件，
對於中華民國95年2月6日臺灣苗栗地方法院94年度8568號所為裁
定，提起抗告，本院裁定如下：
    主  文
抗告駁回。
抗告程序費用由抗告人負擔。
    理  由
一、原法院以：本件債權人聲請執行拍賣抵押物之執行名義係原
    法院94年度拍字第68號准予拍賣抵押物裁定，僅就債務人張
    玉滿所有系爭坐落苗栗縣銅鑼鄉○○段 1279-3地號等9筆土
    地及建號505、506號建物准予拍賣，並未就坐落同段1279-1
    3、1279-16地號土地上建號508號、建號511號建物准予一併
    拍賣。查同段 1279-13、1279-16地號土地係於民國（下同）
    88年6月 25日設定抵押權與債權人（即抗告人），而前開建
    號508、511號建物則由第三人廣恆建設有限公司於88年11月
    9日取得建築執照後，各於同段1279-13、1279-16 地號土地
    上所建，嗣於89年12月11日分別出賣於相對人乙○○、戊○
    ○，並於90年1月9日辦理所有權移轉登記完畢，然建物坐落
    之基地卻未一併移轉為相對人所有。依民法第877 條前段規
    定與最高法院89年台抗字第 352號判例闡述意旨，將建物與
    基地併付拍賣者，必二者同屬一人所有，否則並無民法第87
    7 條併付拍賣之適用。是以，抗告人聲請併予執行核無理由
    ，予以駁回。
二、抗告人抗告意旨略以：按一般社會觀念及習慣，土地及其上
    建物必須合併使用始能發揮其整體效能，以提昇不動產整體
    之經濟價值。倘土地及其上建物分屬不同人所有，將滋生複
    雜之法律關係。若能藉由土地及第三人建物併付拍賣之機會
    ，使二者同歸於一人所有，將能使不動產發揮經濟效能，且
    使法律關係單純化。第三人建物併付拍賣後，其取回建物拍
    賣所得之價金，並未造成其損失。爰依法主張就相對人乙○
    ○所有苗栗縣銅鑼鄉○○段508建號之建物及同段1279-13地
    號之土地准予併付拍賣；以及就相對人戊○○所有苗栗縣銅
    鑼鄉○○段511建號之建物及同段1279-16地號之土地准予併
    付拍賣。並將各建物賣得價金交還該相對人。
三、按民法第877 條係為保護抵押權人之利益，及社會之經濟而
    設之規定，故於土地抵押後，在其上營造之建築物，雖非土
    地所有人所建，但於抵押權實行時，該建築物若與抵押之土
    地已歸一人所有，則為貫徹上開立法目的，宜解為有該條之
    適用，得於必要時，將土地抵押後，在其上營造之建築物，
    與該土地併付拍賣（最高法院 89年台抗字第352號判例參照
    ）準此，依民法第877 條前段規定，將建物併付拍賣者，必
    建築物與基地同屬一人所有，始有該法條規定之適用。經查
    ，抗告人抗告理由不外乎，按一般社會觀念及習慣，土地及
    其上建物必須合併使用始能發揮其整體效能，以提昇不動產
    整體之經濟價值。倘土地及其上建物分屬不同人所有，將滋
    生複雜之法律關係。若使二者同歸於一人所有，將能使不動
    產發揮經濟效能，且使法律關係單純化。第三人建物併付拍
    賣後，其取回建物拍賣所得之價金，並未造成其損失云云。
    惟依民法第877 條前段與前揭判例意旨，若建物與基地非同
    屬一人，則無併付拍賣之適用。從而原執行法院駁回抗告人
    併付拍賣之聲請，於法並無不當，抗告論旨指摘原裁定不當
    ，求予廢棄並為准予併付拍賣之處分，為無理由，應予駁回
    。
據上論結，本件抗告為無理由，爰依強制執行法第30條之 1，民
事訴訟法第 495條之1第1項、第449條第1項、第95條、第78條，
裁定如主文。
中    華    民    國    95    年    4     月    19    日
                      民事第三庭審判長法  官  陳照德
                                      法  官  陳成泉
                                      法  官  曾謀貴
以上正本係照原本作成。
再為抗告應以適用法規顯有錯誤為理由，並經本院之許可，該許
可以原裁定所涉及之法律見解具有原則上之重要性者為限。
如提起再抗告者應於裁定送達後十日內向本院提出抗告理由狀（
須按照他造人數附具繕本）並繳納抗告裁判費新臺幣壹仟元，同
時委任律師或具有律師資格之關係人為代理人。
                                      書記官  王瑩澤
中    華    民    國    95    年    4     月    21    日
                                                      Ｈ


司法院資訊處製作；財團法人民間司法改革基金會備份。
